臺灣高雄地方法院刑事判決　　　　　　　　　95年度交易字第501號
公　訴　人　臺灣高雄地方法院檢察署檢察官
被　　　告　乙○○
選任辯護人　鍾夢賢律師
上列被告因公共危險等案件，經檢察官聲請以簡易判決處刑（95
年度調偵字第54號），本院受理後（95年度交簡字第2022號），
認為不宜以簡易判決處刑，改以通常程序審理，判決如下：
    主  文
乙○○因過失傷害人，處有期徒刑參月，如易科罰金，以銀元參
佰元即新臺幣玖佰元折算壹日。
被訴公共危險部分無罪。
    事  實
一、乙○○於民國94年3 月27日晚上6 時20分許騎乘車牌號碼XM
    R －111 號重型機車，沿高雄市○鎮區○○路由東往西方向
    行駛，行經上開路段508 號前時，本應注意在劃有分向限制
    線，禁止超車線、禁止變換車道線之路段，不得迴車，並應
    注意車前狀況，隨時採取必要之安全措施，而依當時並無不
    能注意之情事，竟疏未注意，貿然迴車到對向車道，適有曾
    鐘賢騎乘車牌號碼ZFU ─943 號輕型機車，沿上開路段由西
    往東方向行駛，即因閃避不及而遭撞擊，致曾鐘賢人車倒地
    ，並受有頭部外傷併腦挫傷、右眼挫傷、左手裂傷、右肩及
    四肢多處擦傷等傷害。
二、案經曾鐘賢訴由高雄市政府警察局前鎮分局報告臺灣高雄地
    方法院檢察署檢察官偵辦起訴。
    理  由
壹、被訴過失傷害部分：
一、被告以外之人於審判外之陳述，雖不符刑事訴訟法第159之1
    條至第159之4條之規定，而經當事人於審判程序同意作為證
    據，法院審酌該言詞或書面陳述作成時之情況，認為適當者
    ，亦得為證據，同法第159 之5 條第1 項定有明文。本件高
    雄市政府警察局舉發違反道路交通管理事件通知單、道路交
    通事故現場圖、道路交通事故調查報告表(一)(二)、阮綜合醫院
    生化檢驗報告單、邱綜合醫院診斷證明書、阮綜合醫院函、
    及高雄市政府交通局車輛行車事故鑑定委員會95年4 月3 日
    函各1 份，雖均屬傳聞證據，然被告乙○○、辯護人及檢察
    官均同意作為證據，本院審酌該書面陳述作成之情況，核無
    違法取證或其他瑕疵，認為以之作為證據為適當，上開證人
    於審判外之陳述及相關證據資料，自得作為證據。
二、訊據被告乙○○對於上揭時、地發生車禍，並致使告訴人曾
    鐘賢受有前揭傷害之事實均坦承不諱，核與證人即告訴人曾
    鐘賢於本院審理中證述情節大致相符（見本院95交易第501
    號卷第30頁），並有道路交通事故現場圖、道路交通事故調
    查報告表(一)、(二)及肇事現場照片16紙附卷可考（見本院95年
    度交簡字第2022號卷第25-37頁），且告訴人曾鐘賢係因本
    件車禍致受有頭部外傷併腦挫傷、右眼挫傷、左手裂傷、右
    肩及四肢多處擦傷等傷害之事實，亦有邱綜合醫院診斷證明
    書1紙在卷足佐（見94年偵字第17089號卷第20頁）。
三、按汽車迴車時，在劃有分向限制線，禁止超車線、禁止變換
    車道線之路段，不得迴車；且駕駛人應注意車前狀況，並隨
    時採取必要之安全措施，道路交通安全規則第106條第2款、
    第94條第3項分別訂有明文。被告駕車自應注意上述規定，
    且依當時之狀況，並無不能注意之情事，被告竟疏於注意及
    此，擅自迴車復未注意車前狀況，以致肇事，致使告訴人受
    有前揭傷害，足認被告確有過失，且其過失行為確使告訴人
    因而受有上開傷害，是被告之過失行為與告訴人所受傷害間
    ，具有相當因果關係。
四、辯護人雖於本院審理程序中指稱本件告訴人超速行駛於快車
    道而與被告發生撞擊，亦有過失，本件被告之過失責任應比
    例分擔等語。惟查，該路段雖劃有快慢車道分隔線，惟快車
    道路段並未限制禁行機車，有道路交通事故調查報告表(一)及
    現場路段照片2紙在卷可參（見本院95年度交簡字第2022號
    卷第26頁、第30至31頁），是被告於該處快車道上騎乘機車
    ，尚難認有何違規之處。且該路段之限速為50公里，亦為道
    路交通事故調查報告表(一)所明載，則觀之告訴人於本院審理
    中稱，當時車速為47至50公里左右（見本院95年度易字第
    501 號卷第31頁），尚在該路段所規定之速限範圍內，是就
    本件交通事故應認告訴人並無肇事責任，此亦為高雄市政府
    交通局車輛行車事故鑑定委員會鑑定意見所同認（見95年度
    調偵字第54號第9 頁)， 是辯護人指稱告訴人超速行駛於快
    車道，亦有過失等語，尚有誤認。本件事證明確，被告過失
    傷害犯行堪以認定。
五、(一)被告乙○○行為後，刑法業於94年2 月2 日修正公布部分
    條文，並於95年7 月1 日施行。依修正後刑法第2 條第1 項
    規定：「行為後法律有變更者，適用行為時之法律。但行為
    後之法律有利於行為人者，適用最有利於行為人之法律。」
    。又本次修正涵蓋之範圍甚廣，故比較新舊法時，應就罪刑
    有關之共犯、牽連犯、連續犯、有無累犯加重、自首減輕暨
    其他法定加減原因與加減例等一切情形，綜其全部罪刑之結
    果而為比較，有最高法院95年5 月23日所為之95年度第8 次
    刑庭會議決議可資參照。按刑法第284 條第1 項規定「因過
    失傷害人者，處六月以下有期徒刑、拘役或五百元以下罰金
    」，且依修正前刑法第33條第5 款規定罰金數額應為銀元1
    元以上；然修正後刑法第33條第5 款提高罰金數額為新臺幣
    1,000 元以上，並以百元計算之。是以該罪修正後關於有期
    徒刑、拘役等自由刑雖未加以變更，惟就罰金數額下限則予
    以提高，故修正後之法律效果對行為人而言較屬不利，準此
    ，應以修正前之規定對於被告較為有利。從而本件應一體適
    用修正前刑法之規定，合先敘明。
    (二)核被告乙○○所為係犯修正前刑法第284條第1項前段過失
    傷害罪。爰審酌被告在劃有分向限制線路段迴車，且未注意
    車前狀況致告訴人受有前揭傷害，且車禍迄今未取得告訴人
    之諒解而達成和解，行為實有可議之處，惟念及其無前科，
    有臺灣高等法院被告全國前案紀錄表1 份在卷可按（見本院
    95 年 度交易字第501 號卷第3 頁），且犯後坦認犯行等一
    切情狀，量處如主文所示之刑並依修正前刑法第41條第1 項
    前段之規定，諭知易科罰金之折算標準【修正前刑法第41條
    第1項 前段原規定：「犯最重本刑為五年以下有期徒刑以下
    之刑之罪，而受六個月以下有期徒刑或拘役之宣告，因身體
    、教育、職業、家庭之關係或其他正當事由，執行顯有困難
    者，得以一元以上三元以下折算一日，易科罰金」，且被告
    行為時之易科罰金折算標準，依修正前罰金罰鍰提高標準條
    例第2 條前段之規定，本係就其原定數額提高為100 倍折算
    1 日，故被告行為時之易科罰金折算標準乃以銀元300 元折
    算1 日，經折算後應以新臺幣900 折算為1 日。惟修正後刑
    法第41條第1 項前段則改以：「犯最重本刑為五年以下有期
    徒刑以下之刑之罪，而受六個月以下有期徒刑或拘役之宣告
    者，得以新臺幣一千元、二千元或三千元折算一日，易科罰
    金」，乃就易科罰金之折算標準予以提高，當以修正前規定
    較有利於被告】。
貳、被訴公共危險部分：
一、聲請簡易判決處刑意旨略以：被告乙○○明知酒後駕車易肇
    事致生危險，且飲酒後達不能安全駕駛程度者，不得駕車，
    竟仍在酒後已達無法安全駕駛動力交通工具程度之情形下，
    於94年3 月27日晚上6 時20分許，騎乘車牌號碼XMR －111
    號之重型機車，沿高雄市○鎮區○○路由東往西方向行駛而
    肇事，經警送醫急救，並於醫院抽血檢測結果，測得其血液
    中酒精濃度值為56MG/DL （換算呼氣中酒精濃度為每公升0
    點28毫克），因認被告涉犯刑法第185 條之3 服用酒類不能
    安全駕駛動力交通工具而駕駛之罪嫌云云。
二、(一)按犯罪事實應依證據認定之，無證據不得認定犯罪事實；
    又不能證明被告犯罪或其行為不罰者，應諭知無罪之判決，
    刑事訴訟法第154 條第2 項及第301 條第1 項分別定有明文
    。而認定犯罪事實所憑之證據，雖不以直接證據為限，間接
    證據亦包括在內，然無論直接或間接證據，其為訴訟上之證
    明，須於通常一般之人均不致於有所懷疑，而得確信其為真
    實之程度者，始得據之為有罪之認定，倘其證明尚未達到此
    一程度，而有合理懷疑之存在時，即無從為有罪之認定，根
    據「罪證有疑，利於被告」之證據法則，即不得遽為不利於
    被告之認定，最高法院著有76年台上字第4986號判例可資參
    照。
    (二)公訴人認被告乙○○涉犯刑法第185 之3 之公共危險罪嫌
    ，無非係以被告酒後駕車在前揭時、地肇事，業據被害人曾
    鐘賢於警詢中指述纂詳，並有舉發違反道路交通管理事件通
    知單、道路交通事故調查報告表(一)(二)、道路交通事故現場圖
    、刑法第185 條之3 案件測試觀察紀錄表、阮綜合醫院醫學
    檢驗科生化檢驗報告單及現場照片18紙在卷，堪認被告已達
    不能安全駕駛動力交通工具之程度，為其論據。
    (三)訊據被告乙○○固坦承於上揭時、地，酒後與被害人曾鐘
    賢所駕駛機車發生撞擊肇事之事實不諱，惟堅詞否認有公共
    危險犯行，辯稱：當時酒測值尚未達不能安全駕駛之程度，
    且當時沒有發動引擎，係以人坐於機車上雙腳推機車之方式
    前進等語。
    (四)經查：
    1.證人即被害人曾鐘賢於本院審理中證稱，當天伊騎乘機車
      行駛於廣西路上，被告突然自伊右手邊衝過來，與伊發生
      互撞... 那一剎那1 秒鐘伊有看到被告騎機車衝出來等語
      （見本院95交易第501 號卷第30頁），參以兩車撞擊後雙
      方互受有傷害而倒地昏迷不醒，足認撞擊力道猛烈而強勁
      ，倘被告確係以人坐於機車上雙腳推機車之方式前進，斷
      無造成如此強力撞擊力道之可能，被害人曾鐘賢於察覺被
      告車輛之際，亦應有閃躲等應變措施之反應時間，是被告
      前揭辯詞並不足採。此參以本件肇事地點位於高雄市新光
      三越百貨後側巷道之繁榮地段，且肇事時間又係94年3 月
      27 日 週日晚間人潮擁擠時段，衡諸當時、地之車流量亦
      無容許被告以雙腳推機車之方式橫越寬達28.4公尺路口之
      可能，益徵被告當時係發動引擎駕車橫越馬路無疑。
   2. 惟按服用酒類不能安全駕駛動力交通工具之認定，參考德
      國、美國之認定標準，對於酒精濃度呼氣已達每公升0.55
      毫克或血液濃度達百分之0.11以上，肇事率為一般正常人
      之10 倍 ，應認為已達不能安全駕駛之標準（法務部88年
      5 月18日88年度法檢字第1669號函參照），則本件被告呼
      氣中酒精濃度為每公升0.28毫克，亦未達法務部函示之每
      公升0.55毫克以上不能安全駕駛動力交通工具標準。又參
      以酒精對於個人之影響，乃因個人之體質而有所差異，非
      可一概相提並論，是以，行為人是否因服用酒類，而達不
      能安全駕駛動力交通工具之程度，仍應由本院就行為人行
      為時一切主客觀情狀綜合判斷，而為具體之認定。
    3.參諸證人曾鐘賢於本院審理中證稱，在發生互撞前，並未
      發現被告騎車有搖晃或其他不穩之情形（見本院95年度交
      易字第501 號卷第31頁），證人即被告雇主黃宗仁亦證稱
      ，當天晚餐有提供燒酒雞，被告有吃燒酒雞，在被告離開
      前，伊有基於營業之需求，對菜餚過剩之問題向被告瞭解
      ，被告談話當時除臉色稍稍有一點紅外，說話之時情舉止
      與平常表現並無不同，走路情況亦無異樣（見本院95年度
      交易字第501 號卷第35-36 頁）等語，顯見被告在食畢燒
      酒雞後至肇事前之意識狀況、身體平衡能力均屬正常，並
      無減弱跡象，難認被告於肇事當時，已達不能安全駕駛動
      力交通工具之程度。
    5.再本件被告雖於酒後駕車時肇事，惟道路交通事故之發生
      ，或因駕駛人酒後不能安全駕駛而肇事，或因其本身駕駛
      未遵守道路交通安全規則而肇事，其肇事原因非一縱使於
      肇事者未飲用酒精之情形下，交通事故亦經常發生，不能
      僅以有肇事事實之結果，即認被告已達不能安全駕駛之程
      度。又舉發違反道路交通管理事件通知單、道路交通事故
      調查報告表(一)、(二)、道路交通事故現場圖、刑法第185 條
      之3 案件測試觀察紀錄表及照片等，均僅能證明被告肇事
      ，尚不足以證明被告之飲酒已達不能安全駕駛之狀態，故
      尚乏積極證據證明被告有聲請人所指酒後不能安全駕駛之
      犯行。
三、綜上所述，本件被告酒後駕車之行為，尚與刑法第185 條之
    3 服用酒類不能安全駕駛動力交通工具而駕駛罪嫌之構成要
    件不該當，自難以該公共危險罪相繩。此外，復查無其他積
    極證據足資證明被告有何聲請人所指之公共危險犯行，揆之
    上開法條規定及判例意旨，本件既不能證明被告犯服用酒類
    不能安全駕駛動力交通工具而駕駛罪，自應就被告被訴公共
    危險部分為無罪之判決。
據上論斷，應依刑事訴訟法第299 條第1 項前段、第301 條第1
項，刑法第2 條第1 項前段、第284 條第1 項、修正前第41 條
第1 項前段，刑法施行法第1 條之1 ，修正前罰金罰鍰提高標準
條例第2 條，判決如主文。
本案經檢察官甲○○到庭執行職務。
中     華     民     國    96    年   2    月   15    日
                 刑事第六庭  審判長法  官  曾逸誠
                                   法  官  李  蓓
                                   法  官  王  琁
上正本證明與原本無異
如不服本判決，應於判決送達後10日內，向本院提出上訴狀。
中　　華　　民　　國　　96　　年　　2 　　月　　15　　日
                                   書記官  黃國忠
附錄本案論罪科刑法條全文：
中華民國刑法第284條
（過失傷害罪）
因過失傷害人者，處 6 月以下有期徒刑、拘役或 5 百元以下罰
金，致重傷者，處1 年以下有期徒刑、拘役或5 百元以下罰金。
從事業務之人，因業務上之過失傷害人者，處 1 年以下有期徒刑
、拘役或1 千元以下罰金，致重傷者，處 3 年以下有期徒刑、
拘役或2 千元以下罰金。
